臺灣高等法院臺南分院民事判決　　94年度上字第106號
上　訴　人　丙○○○
　　　　　　甲 ○ ○
　　　　　　乙 ○ ○
共　　　同
訴訟代理人　葉 天 祐　律師
被上 訴 人
即趙孝夫之
承受訴訟人　丁 ○ ○
　　　　　　戊○○○
共　　　同
訴訟代理人　蔡 碧 仲　律師
上列當事人間請求侵權行為損害賠償事件，上訴人對於中華民國
94年4月13日台灣嘉義地方法院91年度交附民字第84號第一審判
決提起上訴，經本院刑事庭移送前來，本院於94年10月11日言詞
辯論終結，茲判決如下：
    主  文
上訴駁回。
第二審訴訟費用由上訴人負擔。
    事實及理由
一、本件被上訴人之被繼承人趙孝夫已於民國（下同）94年3月2
    0日死亡，有戶籍謄本在卷可稽（本院卷第64頁），經被上
    訴人於94年7月13日聲明承受訴訟，應予准許。至其他繼承
    人趙美麗、莊趙美珠、趙淑芬已拋棄繼承，有台灣嘉義地方
    法院94年7月15日嘉院雲民強94繼字第413號函附卷可考（本
    院卷第51頁），自不須承受訴訟，合先敘明。
二、上訴人於原審提起刑事附帶民事訴訟主張：被上訴人之被繼
    承人趙孝夫於90年1月29日上午，駕駛車牌RL-0708號自用小
    貨車，由南往北行經嘉義縣太保市○○路○段254號前無號
    誌交岔路口時，未注意減速慢行，適被害人李志剛騎乘車牌
    YKH-861號重型機車行經該路口，二車發生擦撞，致李志剛
    人車倒地，受有外傷性蜘蛛膜下腔出血、左側手掌第一遠端
    掌骨骨折、多處擦傷之重傷害，並意識不清，而於91年7月1
    0日死亡。趙孝夫之刑責業經台灣嘉義地方法院檢察署檢察
    官提起公訴。上訴人丙○○○係李志剛之妻，上訴人甲○○
    、乙○○係李志剛之子，爰依民法第192條第1項、第194條
    之規定，請求趙孝夫應賠償上訴人丙○○○新台幣（下同）
    103萬3010元、賠償上訴人甲○○123萬2680元、賠償上訴人
    乙○○100萬元，及均自起訴狀繕本送達翌日起至清償日止
    ，按週年利率百分之5計算之利息，並願供擔保請准宣告假
    執行。原審因刑事被告趙孝夫已死亡而諭知公訴不受理之判
    決，並依刑事訴訟法第503條第1項前段之規定駁回上訴人之
    訴。上訴人不服提起上訴，並主張：原審在刑事訴訟審理中
    ，因被告趙孝夫心神喪失而停止審判，嗣趙孝夫於94年3月2
    0日死亡，上訴人於94年4月21日接獲判決後始知悉趙孝夫已
    死亡。本件車禍經台灣省嘉雲區車輛行車事故鑑定委員會鑑
    定結果認定：趙孝夫駕駛自用小客車，行經無號誌交岔路口
    ，未注意車前狀況減速慢行，為肇事次因，趙孝夫即有過失
    ，其刑責並經檢察官提起公訴，趙孝夫即有犯罪事實，故提
    起上訴為合法。而聲明：
　　(一)原判決廢棄。
　　(二)被上訴人等應連帶給付上訴人丙○○○103萬2322元、連
      帶給付上訴人甲○○118萬2210元，連帶給付上訴人乙○
      ○100萬元，及均自94年7月13日之準備書狀繕本送達翌日
      起至清償日止，按週年利率百分之5計算之利息。
　　(三)訴訟費用由被上訴人負擔。
　　(四)願供擔保請准宣告假執行。
三、被上訴人則以：本件刑事訴訟過失傷害部分，因被告趙孝夫
    於原審審理中死亡，經原審以90年度交易字第329號諭知公
    訴不受理之判決，詎檢察官仍對之上訴，復經本院以94年度
    交上易字第239號刑事判決駁回上訴而確定，故本件附帶民
    事訴訟之上訴為不合法。按附帶民事訴訟之提起，必須刑事
    訴訟合法繫屬為前提，倘刑事訴訟程序終結後，即無提起附
    帶民事訴訟之餘地。本件上訴人及檢察官之上訴，均未對於
    刑事訴訟諭知公訴不受理部分加以爭執，而僅就附帶民事訴
    訟部分請求審理，不符刑事訴訟法第503條第2項之規定，即
    非得以提起上訴之事由。況死人並無當事人能力，不得成為
    刑事被告，即無案件繫屬之可能，則檢察官提起上訴為不合
    法，其附帶民事訴訟即無所附麗。又被上訴人否認趙孝夫有
    過失傷害之侵權行為，蓋趙孝夫在其本車道內直行，係李志
    剛騎乘機車貿然左轉致撞上趙孝夫之自用小貨車。且李志剛
    係於91年7月10日身故，而上訴人係於91年8月26日提起附帶
    民事訴訟，不符合民法第195條第1項、第2項之要件；且趙
    孝夫及被上訴人均未承諾為任何賠償，則李志剛之非財產上
    損害賠償請求權非上訴人繼承之標的，上訴人之請求為無理
    由等語資為抗辯。並聲明：駁回上訴。
四、查被上訴人之被繼承人趙孝夫於90年1月29日上午，駕駛車
    牌RL-0780號自用小貨車，由南往北行經嘉義縣太保市○○
    路○段254號前無號誌交岔路口時，適上訴人之被繼承人李
    志剛騎乘車牌YKH-861號重型機車行經該路口，二車發生擦
    撞，致李志剛人車倒地，受有外傷性蜘蛛膜下腔出血、左側
    手掌第一遠端掌骨骨折、多處擦傷之重傷害，並意識不清；
    經台灣嘉義地方法院檢察署90年度調偵字第176號於90年10
    月14日提起公訴，由台灣嘉義地方法院以90年度交易字第32
    9號刑事案件受理在案。嗣被害人李志剛於91年7月10日下午
    7時50分許，因敗血性休克及膿胸不治死亡，上訴人旋於91
    年8月26日向原審法院刑事庭提起本件附帶民事訴訟。惟被
    告趙孝夫亦於94年3月20日上午10時30分因多重器官衰竭、
    肺炎褥瘡、腦血管疾病後期等原因不治死亡，此分別有長庚
    紀念醫院嘉義分院91年7月10日出具之死亡證明書正本及仁
    友綜合醫院中華總院區94年3月出具之死亡證書影本附於原
    審刑事卷可稽（第64、142頁），原審法院刑事庭乃依刑事
    訴訟法第303條第5款之規定，於94年4月13日諭知被告趙孝
    夫被訴過失致重傷害部分公訴不受理之判決；至刑事附帶民
    事訴訟部分，則依刑事訴訟法第503條第1項前段之規定，以
    判決駁回上訴人之訴。檢察官雖於94年4月28日，就刑事訴
    訟部分提起上訴，仍經本院刑事庭於94年5月17日以94年度
    交上易字第239號判決駁回上訴而確定，此有各該案卷可稽
    ，並為兩造所不爭執，堪信屬實。
五、按刑事訴訟諭知無罪、免訴或不受理之判決者，應以判決駁
    回原告之訴；前項判決，非對於刑事訴訟之判決有上訴時，
    不得上訴。刑事訴訟法第503條第1項前段、第2項分別定有
    明文。查本件刑事訴訟部分經原審諭知公訴不受理之判決後
    ，業經檢察官提起上訴已如上述，是上訴人提起本件附帶民
    事訴訟之上訴，程序上並無不合。被上訴人主張本件上訴為
    不合法云云，並無可採。次按刑事訴訟諭知不受理者，應以
    判決駁回原告之訴，已如上述，則原審法院刑事庭因刑事被
    告趙孝夫已死亡，經諭知公訴不受理之判決，而依刑事訴訟
    法第503條第1項前段之規定，就附帶民事訴訟部分以判決駁
    回上訴人之訴及其假執行之聲請，依法並無不合。上訴人就
    附帶民事訴訟部分向本院刑事庭提起上訴後，本院刑事庭原
    應依刑事訴訟法之有關規定駁回其上訴，乃本院刑事庭誤據
    上訴人之聲請，依刑事訴訟法第503條第1項但書之規定，以
    裁定將本件移送本院民事庭，其裁定尚非合法（最高法院29
    年附字第356號刑事判例參照），但並非無效，既經移送，
    本院民事庭仍受其羈束。又原審法院刑事庭因刑事被告趙孝
    夫已死亡，經諭知公訴不受理之判決，而依刑事訴訟法第50
    3條第1項前段之規定，就刑事附帶民事訴訟部分以判決駁回
    上訴人之訴及其假執行之聲請，依法並無不合，已如上述；
    蓋此項駁回之判決，係因刑事訴訟不受理之判決，並無事實
    之認定，不能據以為原告請求權是否存在之判斷，故就程序
    上而為駁回原告之訴。上訴人主張刑事訴訟不受理之判決有
    犯罪事實，附帶民事訴訟即應就請求權是否存在為審理云云
    ，係對於法律之誤解，不足採取。其請求將原判決廢棄改判
    ，為無理由，應予駁回。
六、兩造其餘攻擊防禦方法及舉證，核與判決結果不生影響，爰
    不一一論述，併予敘明。
據上論結，本件上訴為無理由，依民事訴訟法第449條第1項、第
78條、第85條第1項前段，判決如主文。
中　　華　　民　　國　　94　　年　　10　　月　　25　　日
　　　　　　　　　民事第三庭　審判長法　官　陳光秀
　　　　　　　　　　　　　　　　    法　官  曾平杉
　　　　　　　　　　　　　　　　    法　官  楊省三
上為正本係照原本作成。
如對本判決上訴，須於判決送達後20日內向本院提出上訴狀，未
表明上訴理由者，應於上訴後20日內，向本院提出理由書（須附
繕本）。
中　　華　　民　　國　　94　　年　　10　　月　　26　　日
                                    書記官  謝淑玉
                                               K
